臺灣雲林地方法院刑事判決　　　　　　　 96年度訴字第217號
公　訴　人　臺灣雲林地方法院檢察署檢察官
被　　　告　丙○○
　　　　　　　　　　（現另案在臺灣雲林第二監獄執行中）
選任辯護人　林俊欽律師
上列被告因強盜案件，經檢察官提起公訴（96年度偵字第1319號）
，本院判決如下：
    主  文
丙○○犯準強盜未遂罪，處有期徒刑肆年陸月。
    事  實
一、丙○○於民國96年2 月12日凌晨4 時許，騎乘車牌號碼ZUU-
    972 號輕型機車，行經雲林縣虎尾鎮○○街94號前，見甲○○揹有藍色皮包且獨自1 人站在該處路旁，竟意圖為自己不
    法之所有，先以紙板將所騎乘之機車車牌遮住，僅露出車牌
    號碼「Z 」、「2 」部分，再向甲○○佯稱欲借手機，而趁
    甲○○不及防備之際下手行搶該藍色皮包，尚未得逞時，適
    有員警乙○○開車返家經過現場，乙○○見狀下車，向丙○○高喊：「你在作什麼？」，丙○○為脫免逮捕，竟另起脅
    迫之意，於乙○○接近時，卸下所戴之墨綠色安全帽，以右
    手舉起安全帽作勢欲毆打乙○○，並向乙○○恫稱：「不要
    靠近，不然要讓你死」等語，而對乙○○當場施以脅迫，以
    嚇阻乙○○之追捕，旋即棄車逃逸，乙○○在後追躡約10公
    尺後，因擔心甲○○受傷，遂返回現場。嗣經警查詢遺留在
    現場之機車車籍後，發現車主係陳金龍，為丙○○之祖父，
    並前往其戶籍地址雲林縣虎尾鎮北溪里北溪15號之6 搜索，
    扣得上開安全帽1 頂。
二、案經雲林縣警察局虎尾分局報告臺灣雲林地方法院檢察署檢
    察官偵查起訴。
    理    由
一、訊據被告丙○○固坦承有於前揭時、地搶奪被害人甲○○皮
    包後逃逸之事實，惟矢口否認有當場對乙○○施以脅迫之行
    為，辯稱：我聽到乙○○說「我是警察」，我就跑了，我沒
    有脅迫云云。辯護人則為被告辯護稱：被告有無施強暴脅迫
    之行為，證人乙○○所為陳述與其書面報告有相當程度的差
    異，被害人甲○○到庭陳述被告有戴口罩，且被告身體受傷
    ，要逃都來不及了，怎麼會把墨綠色安全帽脫下來，暴露自
    己的面容？再被告縱使有脫下安全帽，但證人乙○○說被告
    只有高舉，證人甲○○是說被告有要丟的動作，2 位證人所
    述並不一致。被告並沒有說過「不要靠近，不然要讓你死。
    」這句話，縱使被告有說這句話，也沒有達到使乙○○心生
    畏怖的程度等語。經查：
    (一)證人甲○○於偵查中證稱：當天我在該處等計程車，對方
      過來，問我虎尾的麥當勞在那裡，我跟他說我不清楚，他
      就說要跟我借手機，我說我沒有手機，隨後就從車子下來
      搶我的皮包，我就大叫救命啊，我就被他拉倒，有一個先
      生就過來救我，我看到歹徒有對那位先生揮安全帽，但有
      無打到我不曉得（偵卷第25-26 頁）；於本院審理時證稱
      ：96年2 月12日凌晨4 時，我在路上等車，然後有一個男
      子過來，他先跟我借手機，然後我沒有手機，他就來搶我
      的皮包，我就叫救命，他拉我的皮包，然後我就倒下來，
      我呼救之後，有個人開車過來，他下車來救我，追拉我皮
      包的人，我看到拉我皮包的人有拿起墨綠色安全帽要丟救
      我的那個人，但有沒有丟我不知道，他好像要打救我的人
      ，後來救我的先生，有回到我這邊，問我有沒有怎樣等語
      （本院卷第42-43 頁）。
    (二)證人乙○○於偵查中證稱：96年2 月12日早上4 點左右，
      我開車經過工專路時，看到1 個男的還有1 個女的在停車
      場和賣場間的馬路上講話，一會兒就看到男的動手搶女的
      皮包，我下車時女的被拖倒在地，當時男子有戴全罩式的
      安全帽，我一到對他喊「你在作什麼？」，他馬上把安全
      帽拿起來作勢要打我，對我說「不要靠近，不然要讓你死
      」。該男子有把安全帽拿高，但還沒有打，我有追了約10
      公尺，但女孩子大喊，叫我不要追，我以為她有受傷，才
      轉頭回去看那名女子，在確定她沒有什麼事後我再去追被
      告，但他已跑掉了（偵卷第23-24 頁）；於本院審理時證
      稱：我當天吃完東西要返家，當時我在全買那邊，剛開始
      我是看到他跟被害人說話，後來被告突然動手拉她的皮包
      ，我下車的時候被告並沒有看到我，我是靠近他1 、2 公
      尺的時候，我問他在幹什麼，然後他把安全帽脫下，用右
      手把安全帽舉起作勢要打我，叫我不要靠近，他說我靠近
      要讓我死，之後被告就逃走了，我大概追了十幾公尺左右
      ，後來聽到被害人在呼救，我回去看被害人有沒有受傷，
      被害人沒有受傷，我又去追嫌犯，但是被告那時候已經不
      見了等語（本院卷第39-41 頁）。
    (三)被告有於96年2 月12日凌晨4 時許，騎乘其祖父陳金龍所
      有車牌號碼ZUU-972 號輕型機車，在雲林縣虎尾鎮○○街
      94號前行搶甲○○之事實，業據被告坦承不諱，核與證人
      甲○○、乙○○證述相符，並有車籍查詢基本資料詳細畫
      面1 份、照片12張在卷可證，應堪認定。又被告於乙○○
      到場後，有脫下安全帽並以右手舉起安全帽作勢要毆打乙○○之動作，亦據證人甲○○、乙○○證述一致，又甲○○與乙○○與被告均素不相識，且甲○○被搶後亦未報案
      ，乙○○亦未對被告提出告訴，是其2 人應無誇大被害情
      節而誣陷被告之理，2 人所為上開證言，應堪採信。而甲○○所稱被告有要丟安全帽的動作與乙○○所稱被告舉起
      安全帽作勢要打的動作，在安全帽未丟出前，2 者客觀上
      並無不同。是辯護人所稱：證人甲○○、乙○○就被告手
      舉安全帽之動作證述不一，及被告當時有戴口罩，且身體
      受傷，要逃都來不及了，怎麼會把安全帽脫下來等語，並
      無足採。又辯護人指稱：證人乙○○之警詢筆錄與其所製
      作之偵查報告內容不同，惟其中有差異者，僅偵查報告有
      提到：被告喝令說「你不要再追我，否則要打死你」；而
      警詢筆錄則記載為：「喝令我不許再追他」，2 者均有記
      載被告喝令乙○○不許再追之意旨，僅警詢筆錄未記載「
      否則要打死你」一詞，經證人乙○○於本院審理時證稱：
      那時確實有跟紀錄的員警講過，因為事實上就是這樣子，
      可能是我同事疏忽沒有記等語（本院卷第41頁），而被告
      自承當時腳受傷，走路不便，其若未出言嚇阻，恐難逃對
      方追捕，是證人乙○○所證符合情理，應堪採信。辯護人
      又稱：縱使被告有說「不要靠近，不然要讓你死」，但並
      未使乙○○心生畏怖，不構成脅迫等語，惟查刑法第329
      條所稱之脅迫衹要在客觀上可使人發生恐怖觀念之行為，
      即足當之，至該人是否因而心生畏怖，則非所問（最高法
      院88年度臺上字第5271號判決意旨參照），本件被告搶奪
      未遂，為脫免逮捕，舉起安全帽作勢欲毆打乙○○，並對
      乙○○恫稱「不要靠近，不然要讓你死」等語，在客觀上
      已可使乙○○心生畏怖，自屬脅迫，至乙○○縱然實際上
      未因而心生畏怖，亦不影響被告脅迫行為之成立。本件事
      證明確，被告犯行堪以認定，應依法論科。
二、查被告丙○○搶奪未遂，因脫免逮捕，而當場施以脅迫，所
    為係犯刑法第329 條準強盜罪，應依刑法328 條第4 項、第
    1 項之強盜未遂罪名論處（起訴書誤載為第328 條第1 項）
    。被告已著手於犯罪行為之實施而不遂，為未遂犯，依刑法
    第25條第2 項之規定，按既遂犯之刑減輕之。爰審酌被告前
    因竊盜、搶奪、強盜等案件，經法院判處應執行有期徒刑7
    年10月，甫於96年1 月4 日判決確定，有臺灣高等法院被告
    前案紀錄表在卷可稽，被告於上開案件起訴科刑後，仍不知
    悔悟，於96年2 月12日再犯本案，被告於凌晨搶奪婦女財物
    ，為脫免逮捕，又當場施以脅迫，對於社會治安之危害非輕
    ，惟尚未對被害人為傷害身體、生命之行為，及其犯後坦承
    搶奪犯行，否認施脅迫行為等一切情狀，認檢察官具體求處
    有期徒刑6 年，尚嫌過重，爰量處如主文所示之刑。又被告
    供稱車牌號碼ZUU-972 號機車為其祖父陳金龍所有，而陳金
    龍於警詢時陳稱：扣案之墨綠色安全帽，係購買該部機車時
    老闆所贈等語，堪認扣案之墨綠色安全帽並非被告所有之物
    ，爰不予宣告沒收。
據上論斷，應依刑事訴訟法第299 條第1 項前段，刑法第329 條
、第328 條第4項、第1 項、第25條第2項，判決如主文。
本案經檢察官丁○○到庭執行職務。
中　　華　　民　　國　　96　　年　　6 　　月　　11　　日
                  刑事第三庭    審判長法  官 劉 國 賓
                                      法  官 廖 淑 華
                                      法  官 王 素 珍
以上正本證明與原本無異。
如不服本判決，應於判決收受後10日內，向本院提出上訴狀（須
附繕本）。
                                      書記官 吳 伊 婷
中　　華　　民　　國　　96　　年　　6 　　月　　15　　日
附錄：本案論罪科刑法條全文
中華民國刑法第329條
（準強盜罪）
竊盜或搶奪，因防護贓物、脫免逮捕或湮滅罪證，而當場施以強
暴脅迫者，以強盜論。
中華民國刑法第328條第4項、第1項
（普通強盜罪）
意圖為自己或第三人不法之所有，以強暴、脅迫、藥劑、催眠術
或他法，至使不能抗拒，而取他人之物或使其交付者，為強盜罪
，處5 年以上有期徒刑。
以前項方法得財產上不法之利益或使第三人得之者，亦同。
犯強盜罪因而致人於死者，處死刑、無期徒刑或10年以上有期徒
刑；致重傷者，處無期徒刑或7 年以上有期徒刑。
第 1 項及第 2 項之未遂犯罰之。
預備犯強盜罪者，處 1 年以下有期徒刑、拘役或 3 千元以下罰
金。
